【裁判字號】    95,交聲,420
【裁判日期】    950731
【裁判案由】    交管條例聲異
【裁判全文】
臺灣板橋地方法院刑事裁定             95年度交聲字第420號
原處分機關  交通部公路總局臺北區監理所花蓮監理站
異  議  人
即受處分人  甲○○
上列異議人即受處分人因違反道路交通管理處罰條例案件，不服
交通部公路總局臺北區監理所花蓮監理站原處分機關於中華民國
95年1 月11日所為之花監違字第裁44-CNP507399號之裁決處分（
原舉發案號：臺北縣政府94年9 月27日北縣交路停字第CNP50739
9 號），聲明異議，本院裁定如下：
    主  文
異議駁回。
    理  由
一、原處分機關處分意旨略以：異議人即受處分人甲○○所有車
    牌號碼7573-FK 號自用小客車於民國（下同）94年8 月29日
    上午7 時30分許，在臺北縣三重市○○街停車，經臺北縣政
    府交通局路邊停車管理中心舉發「在路邊收費停車處所停車
    不依規定繳費」，並移送原處分機關，原處分機關即依道路
    交通管理處罰條例第56條第1 項第11款之規定裁處異議人即
    受處分人罰鍰新臺幣（下同）1200元，罰鍰限於95年2 月10
    日前繳納，並註明上開罰鍰逾期不繳納之處分。
二、異議意旨略以：伊於94年8 月29日上午7 時30分許，在臺北
    縣三重市○○街停車，並未收到繳費通知單，事後亦未收到
    舉發通知單，於95年1 月20日領取掛號信件時，孰知竟收到
    裁決書致遭裁決所裁罰1200元之罰鍰。且因伊戶籍設於臺北
    縣蘆洲市○○街40號，故未收到舉發通知單，為此爰依法聲
    明不明，請求撤銷原處分。
三、按汽車駕駛人在道路收費停車處所停車，不依規定繳費者，
    處新臺幣600 以上1200元以下罰鍰，又欠費追繳之，道路交
    通管理處罰條例第56條第1 項第11款、第3 項分別定有明文
    。次按逕行舉發者，應按已查明之資料填註車牌號碼、車輛
    種類、車主姓名或地址，並於通知單上方空白處加註逕行舉
    發之文字後，由舉發機關送達被通知人，違反道路交通管理
    事件統一裁罰標準及處理細則第11條第1 項第3 款定有明文
    。
四、經查：
（一）本件異議人即受處分人甲○○所有車牌號碼7573-FK 號自
      用小客車於94年8 月29日上午7 時30分許，在臺北縣三重
      市○○街停車，因「在道路收費停車處所停車不依規定繳
      費」違規，經臺北縣交通局路邊停車管理中心執勤人員依
      道路交通管理處罰條例第56條第1 項第11款逕行舉發之事
      實，此有北縣交路停字第CNP507399 號舉發通知單及違規
      查詢報表各1 紙在卷可佐。異議人即受處分人對於其所有
      之車牌號碼7573-FK 號自用小客車確有於上開時、地停車
      一節並不爭執。異議人雖以其未收到停車繳費之通知單，
      不知要繳費置辯，惟按地方主管機關為因應停車之需要，
      得視道路交通狀況設置路邊停車場，並得向使用者收取停
      車費；又地方主管機關應於路邊停車場開放使用前，將設
      置地點、停車種類、收費方式、費率及其他事項公告週知
      ，停車場法第12條第1 項、第13條分別定有明文；臺北縣
      政府為加強公有停車場之經營管理，增進交通流暢，改善
      交通秩序，而依停車場法第31條規定制定臺北縣公有停車
      場收費自治條例，該自治條例第1 條定有明文。而在路邊
      停車，不依規定繳費者，依道路交通管理處罰條例第56條
      第1 項第11款之規定處罰，前揭自治條例第6 條亦定有明
      文。而公有停車場與使用者間之關係，係行政機關就公法
      上具體事件所為之決定或其他公權力措施，而對「可確定
      之多數相對人」或「物」為客體直接發生法律效果之單方
      行政行為，亦即行政程序法上所稱之一般處分。參諸一般
      處分之送達，得以公告或刊登政府公報或新聞紙代替之，
      行政程序法第100 條第2 項定有明文，是公有收費停車場
      所公告之停車繳費費率、收取方式及使用者之洽詢義務等
      一般處分之內容，應於公告時即生與送達同一之效力。經
      查，經臺灣花蓮地方法院向臺北縣交通局函調異議人遭舉
      發違規之原始資料，雖經臺北縣政府警察局以95年2 月17
      日北府路停字第0950084513號回函並檢附之車號7573-F K
      號汽車之北縣交路停字第CNP507399 號人工計時繳費通知
      單存查聯影本及臺北縣路邊停車繳費通知單查詢結果表各
      乙份在卷可稽（附於臺灣花蓮地方法院95年度交聲字第15
      號16至18頁），然此僅得證明異議人確有停車之事實，又
      觀諸臺北縣路邊停車繳費通知單查詢結果表所示，亦僅得
      證明異議人有逾期繳費之事實，尚不得據此認定異議人確
      有收到繳費通知單之事實。惟經本院依職權向臺北縣政府
      承辦人員張靜珠小姐查詢：「（問：本案中貴單位用螢光
      筆註明「逾期繳費」是表示何意？）表示已有繳費之紀錄
      。（問：若有繳費紀錄，是否表示一定有收到繳費單？）
      無法證明，若繳費單遺失或未到收，仍可透過網路或電話
      查詢來補單，再來繳交停車費。」等語明確（見本院卷第
      3 頁）。職是異議人係合法領有駕駛執照之人，其既自承
      確有停車之事實，當知其負有繳交停車費之義務，縱令真
      未收到繳費通知單，亦有如上述承辦人員張靜珠小姐所陳
      述之方法得以繳交或補繳停車費。準此，異議人即受處分
      人使用該公有收費路邊停車場，即應按前揭規定及方式，
      依（補）繳費通知單繳費，或事後不待送達（補）繳費通
      知單，自行於寬限之時間內主動查詢補繳費，而異議人於
      應到案日之前既未繳交罰鍰或未為申訴，原處分機關自得
      依前揭道路交通管理處罰條例第56條第1 項第11款規定予
      以處罰。異議人即受處分人自不得以其未收受繳費通知單
      一事而解免其停車後應繳費之義務。從而，異議人即受處
      分人所有之自用小客車，應確有「在路邊收費停車處所停
      車不依規定繳費」之違規。是原處分機關據此而為裁處，
      即非無據。
（二）又本條例所定罰鍰之處罰，行為人接獲違反道路交通管理
      事件通知單後，於15日內得不經裁決，逕依第92條第3 項
      之罰鍰基準規定，向指定之處所繳納結案；不服舉發事實
      者，應於15日內，向處罰機關陳述意見；其不依通知所定
      期限向處罰機關陳述意見者，處罰機關得逕行裁決之，道
      路交通管理處罰條例第9 條第1 項亦定有明文。亦即公路
      主管機關依法設置之裁決機關，就違反道路交通管理處罰
      條例行為，對行為人作成罰鍰或吊扣、吊銷牌照前，應先
      填製舉發違反道路交通管理事件通知單為舉發並送達，以
      利行為人自動繳納罰鍰、繳送牌照或行照或陳述意見，此
      為裁決機關依法必須遵守之法律程序，倘裁決機關未合法
      送達舉發通知單逕為裁決，即與前開法律程序相違。又異
      議人即受處分人辯稱其於收受裁決書之前，未收到該舉發
      通知單乙節。然查，本件屬於逕行舉發，按逕行舉發者，
      應按已查明之資料填註車牌號碼、車輛種類、車主姓名或
      地址，並於通知單上方空白處加註逕行舉發之文字後，由
      舉發機關送達被通知人，違反道路交通管理事件統一裁罰
      標準及處理細則第11條第1 項第3 款定有明文。是本件原
      舉發機關依據違規車號之車主地址即「花蓮縣光復鄉○○
      路143 號」之登記地址為送達，並觀其臺北縣政府95年5
      月4 日北府路停字第0950358416號函所附掛號郵件簽收（
      收據）清單收據（單聯式），該舉發通知單並於94年9 月
      30日即已送達於停車車輛之車籍地，業經黃貴明收受無訛
      ，亦有「黃貴明印」之印文1 枚附卷可稽，至於黃貴明是
      否有轉交或告知本件異議人在所非問。是本件舉發通知單
      業經原舉發機關送達至異議人所登記之車籍地之住址，亦
      經黃貴明收受，是本件原舉發機關之舉發通知單已合法送
      達，合先敘明。是異議人以未收到舉發通知單為由置辯，
      洵無理由。
（三）再者，本件舉發通知單既已合法送達，業如上述，然異議
      人卻遲於95年1 月27日方向臺灣花蓮地方法院提出本件聲
      明異議狀，此有臺灣花蓮地方法院收文章1 枚附卷可稽，
      嗣經臺灣花蓮地方法院於95年2 月27日因管轄錯誤，將異
      議人之聲明異議理由狀以裁定移送至本院，雖異議人向無
      管轄權之法院提出聲明異議，然仍應以異議人向臺灣花蓮
      地方法院提出異議之時間為準，不因向錯誤之法院提出異
      議而有異。是異議人顯已逾越應到案期限30日以上。從而
      ，原處分機關交通部公路總局臺北區監理所花蓮監理站就
      異議人即受處分人於在路邊收費停車處所停車不依規定繳
      費之違規事實，依道路交通管理處罰條例第56條第1 項第
      11款之規定，逕依違反道路交通管理事件統一裁罰標準裁
      處異議人即受處分人最高罰鍰1200元，於法核無不當。本
      件異議為無理由，應予駁回。
據上論斷，應依道路交通案件處理辦法第19條，裁定如主文。
中    華    民    國    95    年    7     月    31    日
                  交通法庭            法  官  吳幸娥
以上正本證明與原本無異
如不服本裁定應於送達後5日內向本院提出抗告狀
                                      書記官  洪惠玲
中    華    民    國    95    年    8     月    2     日


司法院資訊處製作；財團法人民間司法改革基金會備份。
